【裁判字號】    98,交聲,536
【裁判日期】    981110
【裁判案由】    聲明異議
【裁判全文】
臺灣臺南地方法院交通事件裁定         98年度交聲字第536號
原處分機關  交通部公路總局嘉義區監理所臺南監理站
異議人即受
處分人      甲○○
上列受處分人因違反道路交通管理處罰條例案件，對於交通部公
路總局嘉義區監理所台南監理站，民國98年4月21日所為之裁決
處分（處分案號：嘉監南字第裁00-000000000號）聲明異議，本
院裁定如下：
      主  文
原處分撤銷。
      理  由
一、原處分意旨略以：異議人即受處分人甲○○（下稱異議人）
    於民國98年3月8日因「在6個月內，違規記點共達6點以上」
    ，違反道路交通管理處罰條例（下稱處罰條例）第63條第3
    項前段之規定，原處分機關即交通部公路總局嘉義區監理所
    台南監理站，認異議人違規事實明確，依處罰條例第63條第
    3項前段及第24條第1項第5款(裁決書漏引此條文)之規定，
    裁處異議人吊扣駕照1個月並接受道路交通安全講習等語。
二、本件聲明異議意旨略以：我於97年11月18日時尚未領得重型
    機車駕駛執照，當日我騎乘機車闖紅燈之違規不應記點，所
    以我沒有6個月內違規記點達6點之情形，不應吊扣駕駛執照
    ，為此聲明異議，請求撤銷原處分等語。
三、按汽車駕駛人在6個月內，違規記點共達6點以上者，吊扣駕
    駛執照1個月，處罰條例第63條第3項前段，定有明文。
四、本院審酌：
  (一)異議人分別於：
    (1)97年11月3日，因無照騎乘重型機車闖紅燈，為台南市警
      察局第五分局開元派出所警員，分別以闖紅燈、持普通小
      型車駕駛執照駕駛重型機車為由，製單舉發，異議人於應
      到案期日前之97年11月14日逕行至超商繳款，其後復為原
      處分機關，依處罰條例第63條第1項第3款之規定，裁處記
      違規點數3點。
    (2)異議人於98年1月6日考領取得重型機車駕駛執照。
    (3)於98年3月8日又因騎乘重型機車闖紅燈，為台南市警察局
      保安隊以闖紅燈為由製單舉發，復為原處分機關依處罰條
      例第63條第1項第3款之規定，裁處記違規點數3點。
    (4)98年4月21日，原處分機關再以異議人於6個月內違規記點
      共達6點以上為由，依處罰條例第63條第3項之規定，以本
      件裁決裁處異議人吊扣駕駛執照1個月並接受道路交通安
      全講習。等事實，分別有：
    異議人違規紀錄(見本院卷第6、10、14頁)。
    本件裁決書(見本院卷第7頁)。
    97年11月3日、98年3月8日異議人違規闖紅燈、持普通小
      型車駕駛執照駕駛重型機車之舉發通知單(見本院卷第9、
      17、22頁)。
    異議人機車駕照基本資料(見本院卷第11頁)。
    原處分機關98年5月27日嘉監南字第0980112326號函(見本
      院卷第21頁)
    等件為證，且為異議人所不否認，此部分事實當可認定。
  (二)本件應審酌者厥為：無駕駛執照之駕駛人，駕駛車輛違反處
    罰條例第63條第1項規定應予記點之違規行為時，是否仍應
    予以記點？
    (1)按依處罰條例第63條第1項各款，已受吊扣或吊銷駕駛執
      照處分者，不予記點；又駕駛執照吊扣期間及吊銷後禁止
      駕駛車輛；處罰條例第63條、第21條第1項第4、5款，分
      別亦有明文。依此足認駕駛人所有之駕駛執照於禁止行駛
      期間或失其效力之後均毋庸記點。
    (2)次按違規記點，記次資料包括違規駕駛人執照號碼；又其
      累計點數，汽車、機器腳踏車應分開計算，道路交通駕駛
      人違規記點及汽車違規記錄作業處理要點第6點、第9點，
      分別亦有明文。依此駕駛人若無駕駛執照，自無記載執照
      號碼之可能；亦可知若駕駛汽車或機車違規應記點時，其
      累計之點數不得合併計算，依此即可推知若駕駛人違規時
      若無駕駛車輛之駕駛執照，自無記點之必要與可能性。
    (3)異議人於97年11月3日，因無照騎乘重型機車闖紅燈時，
      並無重型機車之駕駛執照，原處分機關就此部分違規記違
      規點數3點部分自有不當。又綜觀卷內資料，異議人於97
      年11月3日接獲上揭2張舉發通知單後，即於97年11月14日
      自行至超商繳款結案，此有原處分機關上揭函文可稽(見
      本院卷第21頁)，原處分機關就記點部分，並未製作書面
      裁決書通知異議人。而違反道路交通管理事件之處罰為一
      行政秩序罰，其對於違規之行為人所為之處罰，顯然影響
      行為人之權利義務，性質上為負擔之行政處分，是其應有
      行政法基本原則之要求，即行政行為應遵循公正、公開與
      民主之程序，確保依法行政原則，以保障人民權益，增進
      人民對行政之信賴，此亦為行政程序法第1條開宗明義所
      揭示，故為保障違反道路交通管理事件行為人之權益，裁
      決處分書須經合法送達，以利行為人得以遵期到案繳交罰
      鍰，或對違規行為有陳述、爭執及聲明異議之機會，原處
      分機關此部分違規記點之裁處即有不法。
五、綜上所述，本件裁決處分既有前述不法之情形，即應由本院
    裁定將原處分予以撤銷，以資適法。
六、據上論斷，應依道路交通案件處理辦法第20條，裁定如主文
    。
中    華    民    國    98    年    11    月    10    日
                      交通法庭法  官  蔡直青
以上正本證明與原本無異。
如不服本裁定，應於收受送達後5日內向本院提出抗告狀。（應
附繕本）
                              書記官  王政煌
中    華    民    國    98    年    11    月    10    日


司法院資訊處製作；財團法人民間司法改革基金會備份。
